【裁判字號】    97,審易,676
【裁判日期】    980227
【裁判案由】    毒品危害防制條例
【裁判全文】
臺灣士林地方法院刑事判決             97年度審易字第676號
公  訴  人  臺灣士林地方法院檢察署檢察官
被      告  甲○○
上列被告因違反毒品危害防制條例案件，經檢察官提起公訴（九
十七年度毒偵字第一九八七號、第一九八九號），被告為有罪之
陳述，本院裁定改行簡式審判程序，並判決如下：
    主  文
甲○○施用第二級毒品，累犯，處有期徒刑玖月；又施用第二級
毒品，累犯，處有期徒刑玖月，應執行有期徒刑壹年貳月。
    事  實
一、甲○○前因施用毒品案件，經法院裁定送觀察、勒戒，認無
    繼續施用毒品傾向，於民國九十一年十一月六日釋放出所，
    並經臺灣士林地方法院檢察署檢察官以九十一年度毒偵緝字
    第一七三號為不起訴處分確定；又因施用毒品案件，經本院
    士林簡易庭以九十三年度士簡字第六六一號判決處有期徒刑
    六月確定，另因竊盜案件，經本院以九十三年度易字第五三
    三號判決處有期徒刑四月確定，二案經合併定應執行有期徒
    刑九月確定；又因施用毒品案件，經本院以九十四年度易字
    第八六四號判決處有期徒刑七月確定，再因施用毒品案件，
    經臺灣高等法院以九十五年度上易字第一六五七號判決處有
    期徒刑一年確定，嗣經減刑為六月確定，兩案接續執行，並
    於九十六年七月四日縮刑期滿執行完畢。詎猶不知悔改，復
    於前案觀察、勒戒執行完畢釋放後五年內再犯施用毒品罪，
    並經法院判處罪刑確定後，另基於施用第二級毒品甲基安非
    他命之犯意，分別於九十七年七月十三日二十一時四十一分
    許及九十七年八月五日五時許為警採尿往前回溯九十六小時
    內之某時，在不詳地點，以將甲基安非他命置於玻璃球內燒
    烤產生煙霧後吸食之方式，各施用甲基安非他命一次，嗣於
    九十七年七月十三日二十一時四十一分許、九十七年八月五
    日五時許，分別經警通知及通緝到案後採尿送驗，結果均呈
    甲基安非他命類陽性反應，始悉上情。
二、案經臺北縣政府警察局淡水分局報請臺灣士林地方法院檢察
    署檢察官偵查起訴。
    理  由
一、前揭犯罪事實，業據被告甲○○於本院審理時供認不諱，又
    被告二次經警採集其尿液送檢驗結果，均呈安非他命、甲基
    安非他命陽性反應，有九十七年七月十三日二十一時四十一
    分應受尿液採驗人尿液檢體採集送驗紀錄表、九十七年八月
    五日臺北縣政府警察局查獲毒品案件尿液檢體監管紀錄表、
    臺灣檢驗科技股份有限公司九十七年七月二十四日報告編號
    CH/2008/70394號及九十七年八月二十七日報告編號CH/2008
    /80284號濫用藥物檢驗報告一份在卷可稽，足徵被告自白與
    事實相符。本件事證明確，被告犯行堪以認定。
二、按毒品危害防制條例係於九十二年七月九日修正公布，自九
    十三年一月九日起施行。修正後已刪除二犯及三犯之規定，
    一改修法前繁雜之處遇程序，僅將施用毒品者簡化區分為初
    犯、再犯，並認施用毒品者係屬病患性犯人，以觀察、勒戒
    戒除其身癮，並以強制戒治去除其心癮。經觀察、勒戒或強
    制戒治執行完畢釋放後，若係五年後再犯該條例第十條施用
    毒品罪者，與同條例第二十條第一項、第二項關於「初犯」
    之處理方式相同，檢察官應先聲請法院裁定令被告入勒戒處
    所觀察、勒戒，並視有無繼續施用毒品傾向，決定應予釋放
    、為不起訴之處分，或應聲請法院裁定令入勒戒處所強制戒
    治；若係五年內「再犯」同條例第十條施用毒品罪者，依同
    條例第二十三條第二項規定，檢察官則應依法起訴。觀諸該
    條例第二十條第三項之修正理由：「觀察、勒戒或強制戒治
    五年後再犯者，顯見前所實施之觀察、勒戒或強制戒治已足
    以遮斷其施用毒品之癮，為期自新及協助其戒除毒癮，對此
    五年後再犯者，爰明定仍適用初犯之規定，先經觀察、勒戒
    、強制戒治之程序。」及同條例第二十三條第二項之修正理
    由：「為配合簡化施用毒品犯之刑事處遇程序，並鑑於經觀
    察、勒戒或強制戒治執行完畢釋放後五年內再犯者，其再犯
    率甚高，原據以實施之觀察、勒戒及強制戒治既已無法收其
    實效，自應施以刑事處遇。」顯然如施用毒品者係前經觀察
    、勒戒或強制戒治等治療程序執行完畢五年後，始再施用毒
    品之「初犯」，因前所執行之觀察、勒戒或強制戒治已足收
    戒除毒癮之效，自應重新執行觀察、勒戒或強制戒治等治療
    程序，並於治療程序執行完畢後，由檢察官為不起訴處分，
    毋庸對之追訴處罰；反之，在「再犯」之情形，因其先前所
    為治療程序顯未能收戒斷毒癮之效，且考量施用毒品者之再
    犯率偏高，乃簡化其刑事處遇程序，而逕予追訴處罰，不再
    施以治療程序。參酌上開立法理由，修正毒品危害防制條例
    就施用毒品者，祇於「初犯」及「五年後再犯」二種情形，
    有其追訴條件之限制，及須於初犯經觀察、勒戒或強制戒治
    釋放後，五年內均無施用毒品之行為，始能認其前所實施之
    觀察、勒戒或強制戒治已足遮斷毒癮，而得於五年後再犯時
    ，再予適用初犯之規定，重行觀察、勒戒等程序。倘五年內
    已經再犯，被依法追訴處罰，縱其第三次（或第三次以上）
    施用毒品之時間在初犯釋放五年以後，即與「五年後再犯」
    之情形有別，且因已於「五年內再犯」，顯見其再犯率甚高
    ，原實施觀察、勒戒或強制戒治，已無法收其實效，而無五
    年戒斷期之存在，自無再經觀察、勒戒及強制戒治之必要，
    應由檢察官逕行起訴，始符新法修正之本旨（最高法院九十
    五年度台非字第五十九號判決參照）。查被告前因施用毒品
    案件，經法院裁定送觀察、勒戒後，認無繼續施用毒品之傾
    向，於九十一年十一月六日釋放出所，並經臺灣士林地方法
    院檢察署檢察官以九十一年度毒偵緝字第一七三號為不起訴
    處分確定，又因施用毒品案件，經本院士林簡易庭以九十三
    年度士簡字第六六一號判決處有期徒刑六月確定，再因施用
    毒品案件，經本院以九十四年度易字第八六四號判決處有期
    徒刑七月確定，復因施用毒品案件，經臺灣高等法院以九十
    五年度上易字第一六五七號判決處有期徒刑一年確定，嗣經
    減刑為六月確定，又因施用毒品案件，經本院以九十七年度
    易字第六三一號判決處有期徒刑一年確定，有臺灣士林地方
    法院檢察署九十一年度毒偵緝字第一七三號不起訴處分書、
    本院九十四年度易字第八六四號判決書、臺灣高等法院九十
    五年度上易字第一六五七號判決書、刑案資料查註紀錄表、
    全國施用毒品案件紀錄表及矯正簡表各一份在卷可稽，被告
    曾因施用毒品，經觀察、勒戒執行完畢釋放後，五年內再犯
    施用毒品罪，並經判決確定，被告係六犯施用毒品罪，雖在
    前案觀察、勒戒執行完畢釋放五年後，但參照上述判決意旨
    ，仍應予追訴處罰。按甲基安非他命係毒品危害防制條例第
    二條第二項第二款所稱之第二級毒品。核被告二次施用甲基
    安非他命之行為，均係犯毒品危害防制條例第十條第二項之
    施用第二級毒品罪。被告二次持有甲基安非他命進而施用，
    其持有甲基安非他命之低度行為應各為施用甲基安非他命之
    高度行為所吸收，均不另論罪。被告所犯二次施用甲基安非
    他命二罪，犯意各別，行為互殊，應予分論併罰。又被告有
    事實欄所述犯罪科刑執行情形，有臺灣高等法院被告前案紀
    錄表附卷可參，其於有期徒刑執行完畢後，五年內故意再犯
    有期徒刑以上之各罪，均應依刑法第四十七條第一項之規定
    論以累犯，並加重其刑。爰審酌被告有多次施用毒品之前科
    ，素行不佳，惟考量其各僅施用甲基安非他命一次及犯罪戕
    害自己身心健康，與犯罪後供認犯行之態度等一切情狀，分
    別量處如主文所示之刑，並定其應執行之刑。
據上論斷，應依刑事訴訟法第二百九十九條第一項前段、第二百
七十三條之一第一項，毒品危害防制條例第十條第二項，刑法第
十一條前段、第四十七條第一項、第五十一條第五款，判決如主
文。
本案經檢察官王巧玲到庭執行職務。
中    華    民    國    98    年    2    月     27    日
                  刑事第一庭法  官  周明鴻
以上正本證明與原本無異。
如不服本判決應於收受判決後10日內向本院提出上訴書狀，並應
敘述具體理由；其未敘述上訴理由者，應於上訴期間屆滿後20日
內向本院補提理由書（均須按他造當事人之人數附繕本）「切勿
逕送上級法院」。
                            書記官  丁梅芬
中    華    民    國    98    年    2    月     27    日
附錄論罪科刑法條：
毒品危害防制條例第十條第二項
施用第二級毒品者，處 3 年以下有期徒刑。


司法院資訊處製作；財團法人民間司法改革基金會備份。
